【裁判字號】    97,交聲,240
【裁判日期】    970819
【裁判案由】    違反道路交通管理處罰條例聲明異議
【裁判全文】
臺灣基隆地方法院交通事件裁定         97年度交聲字第240號
移送機關即
原處分機關  交通部公路總局臺北區監理所基隆監理站
異  議  人
即受處分人  乙○○
上列異議人即受處分人因違反道路交通管理處罰條例聲明異議案
件，對於交通部公路總局臺北區監理所基隆監理站於中華民國97
年5 月6 日所為之處分（原處分案號：基監字第裁42-AEV107330
號），聲明異議，本院裁定如下：
    主  文
原處分撤銷。
異議人不罰。
    理  由
一、原處分意旨略以：異議人即受處分人乙○○於民國95年10月
    20日上午9 時51分許，駕駛車號0333-EA 號自小客車行經臺
    北市○○路，因駕駛汽車行駛時使用手持式行動電話進行撥
    接而違規，經警當場舉發，裁處罰鍰新台幣（下同）3,000
    元等情。
二、異議意旨則以：異議人未接獲舉發單，且違規時間記載為95
    年10月20日，為何至97年5 月間始接獲罰單；又異議人平時
    駕駛車輛時，均使用免持話機之設備，應無於駕駛車輛之際
    ，使用手持式行動電話進行撥接之違規行為等情。
三、按行政罰之裁處權，因3 年期間之經過而消滅，前項期間，
    自違反行政法上義務之行為終了時起算，但行為之結果發生
    在後者，自該結果發生時起算，此為94年2 月5 日公布、95
    年2 月5 日施行之行政罰法第27條第1 項、第2 項所明定。
    次按行為人有違反道路交通管理事件之情形者，應填製舉發
    違反道路交通管理事件通知單，並於被通知人欄予以勾記，
    當場舉發者，應填記駕駛人或行為人姓名、性別、出生年月
    日、地址、身分證統一編號及車主姓名、地址、車牌號碼、
    車輛種類，被查獲之駕駛人或行為人為受處分人時，應於填
    記通知單後將通知聯交付該駕駛人或行為人簽名或蓋章收受
    之，拒絕簽章者，仍應將通知聯交付該駕駛人或行為人收受
    ，並記明其事由及交付之時間，拒絕收受者，應告知其應到
    案時間及處所，並記明事由與告知事項，視為已收受，而填
    製通知單，應到案日期應距舉發日15日，違反道路交通管理
    事件統一裁罰基準及處理細則第11條第1 項第1 款及第15條
    前段分別定有明文；另受處罰人接獲違反道路交通管理事件
    通知單後，於15日內得不經裁決，逕依道路交通管理處罰條
    例第92條第3 項之罰鍰基準規定，向指定之處所繳納結案，
    不服舉發事實者，應於15日內，向處罰機關陳述意見，其不
    依通知所定期限前往指定處所聽候裁決，且未依規定期限繳
    納罰鍰結案或向處罰機關陳述意見者，處罰機關應依基準表
    於舉發違反道路交通管理事件通知單送達且逾越應到案期限
    60日後之3 個月內，逕行裁決之，道路交通管理處罰條例第
    9 條第1 項及違反道路交通管理事件統一裁罰基準及處理細
    則分有明文。本件異議人於95年10月20日經警當場舉發時，
    雖未於警員當場開立之臺北縣政府警察局北縣警交字第AEV1
    07330 號舉發違反道路交通管理事件通知單上簽名，然該舉
    發單已記載駕駛人即異議人之姓名、性別、出生年月日、地
    址、身分證統一編號以及違規時、地、違規事實等內容，並
    載明應到案之時、地，另警員於該舉發單舉發單位欄內已載
    明「拒簽收」，此有該舉發單影本在卷供參，依據上開違反
    道路交通管理事件統一裁罰基準及處理細則第11條第1 項第
    1 款之規定，視為異議人已合法收受該舉發單，自無庸再以
    郵寄或其他方式送達；而異議人既已收受該舉發單，如認舉
    發事實無誤，即應在15日內繳納罰鍰，若不服舉發事實，即
    應在應到案之時間即距舉發日15日之95年11月4 日前，向處
    罰機關陳述意見，惟異議人並未於指定期限聽候裁決，亦未
    在期限內繳納罰鍰或向處罰機關陳述意見，則原處分機關於
    97年5 月6 日逕行依違反道路交通管理事件統一裁罰基準表
    逕行裁決，揆諸首揭規定，自屬合法。至於原處分機關雖未
    於逾越應到案期限之3 個月內作為裁決，然因本件裁決書記
    載之違規日期為95年10月20日，而原處分機關於97年5 月6
    日逕行裁決，並未逾行政罰法第27條第1 項、第2 項所定之
    裁處權消滅期間，另違反道路交通管理事件統一裁罰基準及
    處理細則第44條第1 項所定「處罰機關應於舉發違反道路交
    通管理事件通知單送達且逾越應到案期限60日後之3 個月內
    ，逕行裁決」之規定，僅屬督促各處罰機關儘速作成裁決之
    行政規則，縱使原處分機關未依上開規定於期限內作成裁決
    ，僅屬有無行政疏失之問題，仍無礙於本件裁決處分作成合
    法有效性之認定，核先敘明。
四、另按交通法庭認為聲明異議有理由或聲明異議雖無理由而原
    處分不當或違法者，應以裁定將原處分經聲明異議部分撤銷
    ，並自為裁定，道路交通案件處理辦法第20條前段定有明文
    。再按交通違規之舉發可分為「當場舉發」及「逕行舉發」
    ，由於逕行舉發之受處分人並無當場向舉發員警辯駁、陳述
    意見之機會，故現行法制就逕行舉發之條件多所設限；至於
    當場舉發交通違規事件，鑑於交通違規事實往往驟然而現、
    稍縱即逝，若硬性要求舉發員警不分違規情節，一律必須預
    留證據，俾便事後提出供法院審查，除有現實技術可行性之
    困難，勢將大幅提高交通管理之行政成本，並嚴重削弱道路
    交通管理之行政效能，且舉發交通違規行為之處分亦屬行政
    行為，除應遵循公正、公開與民主之程序，確保依法行政之
    原則，以保障人民權益，亦應兼顧提高行政效能，因此，若
    舉發員警到庭結證違規情節屬實，且提出支持舉發違規可憑
    信性之相關佐證，又查無設詞構陷或舉發錯誤之事證，自堪
    據以認定違規情節應屬事實；反之，若舉發警員無法就駕駛
    人之違規行為舉證，復無其他積極證據足以認定駕駛人確有
    原處分機關所指之違規行為，自應為有利於駕駛人之認定，
    即屬當然。經查，本件舉發警員即臺北市政府警察局內湖分
    局潭美派出所警員甲○○於本院調查時到庭證稱本件卷附舉
    發單確由其開立，然因距離舉發時間過久，已無法記憶當日
    情形等語，且原處分機關及舉發警員均未提出舉發照片以供
    參酌，又異議人亦無從確認其於前開時、地，是否有於駕駛
    汽車行駛時使用手持式行動電話之行為等情，足認本件並無
    積極證據可資認定異議人之違規駕駛行為；至於證人甲○○
    固證稱其與異議人非相識，若非確實看見異議人之違規行為
    ，當無無故將異議人攔停並當場舉發之必要等語，惟因原處
    分機關作成裁決之時間，距離舉發時間已1 年餘，致使舉發
    警員因時間相距過久而無法陳述舉發情形，供本院依據舉發
    當時情形，判斷舉發警員當時有無因距離過遠、視線不佳或
    其他因素導致誤判之可能等情，以認定本件裁決認事用法是
    否妥適，亦無從僅以舉發警員與異議人並無仇怨一節，逕行
    認定舉發無誤，換言之，本件既無積極證據可資證明異議人
    確有前開違規行為，縱使異議人未提出舉發錯誤之事證，亦
    無從認定原處分機關認定事實無誤，參酌前開所述，自應為
    對於異議人有利之認定，因此，原處分機關認定異議人有於
    駕車行駛道路時使用手持式行動電話進行撥接之違規行為，
    難認有據，故原處分機關依據道路交通管理處罰條例第31條
    之1 第1 項之規定，裁處異議人罰鍰3,000 元，即難謂適法
    ，從而，本件聲明異議為有理由，原處分應予撤銷。
據上論斷，應依道路交通案件處理辦法第20條前段，裁定如主文
。
中    華    民    國    97    年    8     月    19    日
                  交通法庭法    官  邰婉玲
以上正本證明與原本無異。
對於本件裁定如有不服，應於送達後5 日內，向本院提出抗告書
狀，敘述抗告之理由，抗告於臺灣高等法院。
中    華    民    國    97    年    8     月    19    日
                          書 記 官  彭筠凱


司法院資訊處製作；財團法人民間司法改革基金會備份。
